臺灣高等法院民事判決　九十年度重訴字第六九號
　　　原　告　 甲○
　　　　　　　 乙○
右當事人間因原告提起刑事附帶民事訴訟，請求損害賠償事件，經本院刑事庭裁定移
送，爰判決如左︰
      主　文
被告應連帶給付原告新臺幣壹拾柒萬柒仟伍佰玖拾伍元。
原告其餘之訴駁回。
訴訟費用由被告連帶負擔二分之一，餘由原告負擔。
    事　　實
甲、原告方面：
壹、聲明：求為判決：
(一)被告應連帶給付原告新台幣（下同）二十七萬零八百五十元。
(二)訴訟費用由被告連帶負擔。
貳、陳述：
(一)被告 Syed Noor Alam（中文名葉安仁，下稱葉安仁）與Jawad Shakoor(下稱Sha
　　koor) 二人與原告 Zaman(中文名乙○，下稱乙○)均係巴基斯坦人，Shakoor 於
　　民國(下同)八十七年三月三十一日上午六時三十分許，在桃園縣龜山鄉○○○路
　　一二八巷內，侵入原告乙○之妻甲○所有車號ＥＬ─五六一０號自用小客貨車內
　　竊取乙○所有如附表所示之服飾及藝品一批，葉安仁明知　Shakoor 前往竊取乙
　　○之物，竟仍將登記為其岳母連蓮枝所有車號ＨＴ─四二六一號自用小客貨車借
　　與Shakoor，供其搬運竊贓物之用，嗣於八十七年六月間， Shakoor 將其所竊
　　取之服飾帶至ＳＡＦＤＡＲＭＩＲＡＺＳＡＦＤＡＲ︵中文名米彥禎，下稱米彥
　　禎︶所開設之藝品店要求代售，因米彥禎曾據乙○告知其藝品、服飾遭竊乙事，
　　並請求其代為注意贓物之出現，米彥禎乃通知乙○前往指認，並留下背心、襯衫
　　、長褲各一件作為証據。
(二)嗣乙○向警方報案，循線查獲 Shakoor、葉安仁後，坦承犯行，並承諾全額賠償
　　原告損失，並由葉安仁先行支付其岳母所簽發之本票乙紙︵金額為三萬二千元︶
　　及現款八千元，餘款後補，詎事後竟置之不理。
參、證據：除援用刑事庭所提之証據外，並提出估價單乙份及聲請訊問証人汪麗芳。
乙、被告 Shakoor 方面：
壹、聲明：求為判決，駁回原告之訴。
貳、陳述：
    伊於八十七年三月二十九日晚始由國外搭機入境，不可能在當日早上前往竊取乙
　　○之物，伊委託友人米彥禎代售之服飾、藝品乃伊自巴基斯坦、泰國購買後帶回
　　台灣出售的。
參、証據：援用刑事庭所提之証據。
丙、被告葉安仁方面，經通知未於言詞辯論期日到場，惟據其以前到場所為聲明及陳
    述如左
壹、聲明：求為判決：駁回原告之訴。
貳、陳述：
　　渠沒有偷原告的東西，渠雖借車給 Shakoor，但不知 Shakoor如何使用，其岳母
　　係因遭原告乙○帶人去恐嚇，她害怕我有事才會同意給原告四萬二千元與之和解
　　。
參、證據：援用刑事庭所提之証據。
丙、本院依職權向臺灣桃園地方檢察署調閱八十八年度偵字第一五七二三、九十年度
    執字第二五八三號、臺灣桃園地方法院調閱八十九年易字第一０一號、本院刑事
    庭調閱八十九年上易字第三二一七號卷。
    理　　由
一、被告葉安仁經合法通知未於最後言詞辯論期日到場，查無民事訴訟法第三百八十
    六條各款所列情事，爰依原告之聲請，由其一造辯論而為判決。
二、原告起訴主張：被告 Shakoor 與葉安仁二人均係巴基斯坦國人， Shakoor 於八
　　十七年三月三十一日上午六時三十分許，在桃園縣龜山鄉○○○路一二八巷內，
　　破壞原告甲○所有ＥＬ─五六一０號自用小客貨車之後車窗玻璃，侵入車內竊取
　　乙○所有之服飾及藝品一批，價值約三十一萬零八百五十元。葉安仁明知 Shako
　　or前往竊取乙○之物，竟將其所有登記為其岳母連蓮枝之ＨＴ─四二六一號自用
　　小客貨車借與 Shakoor，供為搬運贓物之用。嗣於八十七年六月間某日,Shakoor
　　將其所竊得之服飾帶至米彥禎所開設之藝品店要求代售，因米彥禎曾據乙○告知
　　其藝品、服飾遭竊乙事，並請求其代為注意贓物之出現，米彥禎乃即通知乙○前
　　往指認，並留下其中背心、襯衫、長褲各乙件（均為ＭＯＨＡＭＭＡＤ牌）供為
　　証據，嗣經乙○發覺報警處理，並循線查獲 Shakoor、葉安仁二人，爰依法請求
　　被告二人應依侵權行為賠償原告三十一萬零八百五十元。
二、被告 Shakoor則以：伊並未竊取乙○之服飾、藝品，伊委託米彥禎代售之藝品、
　　服飾，乃係伊自巴基斯坦、泰國購買後帶回台灣出售，況且八十七年三月二十九
　　日當晚伊始自國外搭乘飛機入境，自不可能在當日上午即前往竊取乙○之物云云
　　置辯。
　　被告葉安仁則以：渠雖曾將ＨＴ─四二六一號自用小客貨車出借 Shakoor，然並
　　不知 Shakoor如何使用該車，其岳母連蓮枝所以同意賠償乙○四萬元，係因乙○
　　帶同多位巴基斯坦人前來其住處，向其恐嚇渠要負刑責，岳母連蓮枝為息事寧人
　　，而同意簽發共計四萬二千元之本票與乙○和解云云置辯。
三、經查，原告主張之前開事實，兼據其提出本院八十九年度上易字第三二一七號刑
　　事判決及估價單二紙為據，惟遭被告二人所否認，並以前開情詞置辯，經查：
(一)本件失竊案係發生於八十七年三月三十一日上午六時三十分，有原告乙○於案發
    當日向桃園縣警察局龜山分局大埔派出所報案時所製作之警訊筆錄及受理刑事案
    件報案三聯單各乙份可稽 (見本院八十九年上易字第三二一七號刑事卷第七二、
　　七六頁) ，至原告甲○日後於八十八年七月九日在基隆市警察局之筆錄所稱失竊
　　時間為八十七年三月二十九日上午六時三十分許，應屬時隔久遠一時誤記所致，
　　而依被告 Shakoor之出入境資料，其已於八十七年三月二十九日搭機入境︵見桃
　　園地方法院八十九年易字第一０一號第二一頁︶，即無被告 Shakoor所辯不在台
　　灣之情形。
(二)次查，被告 Shakoor攜至証人米彥貞所開設之藝品店委託代售之藝品、服飾，經
　　米彥貞留下一件襯衫、背心及長褲，通知原告乙○指認無誤，亦據証人米彥禎在
　　桃園地方法院刑事庭到庭作証陳明在卷︵見同上卷第一０五頁︶。再查，証人HU
　　SSAIN ARIF(下稱ARIF) 亦在桃園地方法院到庭作証稱被告 Shakoor 曾於八十九
　　年一月底到伊位於板橋新站擺設藝品之攤位，要伊轉告乙○說會每月還錢給乙○
　　，叫乙○不要告他等語 (見同上卷第六三頁)；証人MOHAMADNADEEM(下稱NADEEM)
　　亦証稱被告 Shakoor於八十八年三月有至伊位於台北縣五股鄉○○路之居所，要
　　伊轉告乙○會分期付款還乙○的錢，要乙○不要告他，八十九年一月底又至伊在
　　板橋新站擺設藝品的地方告訴伊相同之事等語 (見同上卷第六三頁)，並經NADEE
　　M之妻汪麗芳証明屬實 (見同上卷第六三頁反面)，証人KHAUSAID(下稱SAID)亦証
　　稱被告 Shakoor曾至伊處告稱有一天喝醉酒，到乙○住處附近，竊取乙○放在車
　　上之手工藝品，但願意私下與乙○達成和解，還說現在沒有錢還乙○，但可以分
　　期付款還錢給乙○等語 (見原審卷第六二頁) ，而被告 Shakoor與原告甲○之電
　　話錄音中，被告 Shakoor亦自承有偷乙○的東西，並說是用被告葉安仁之車去偷
　　的等語，而該電話錄音帶經原審送法務部調查局以聲紋鑑驗，亦確認該錄音帶內
　　之男聲與被告 Shakoor本人之聲音音質相同，有該局八十九年五月十日︵八九︶
　　陸 (三) 字第八九０二五七九四號鑑定通知書可稽︵見同上卷第八四、八五頁︶
　　，是被告 Shakoor之辯解，顯不足採信。
(三)至被告葉安仁固承認借車與被告 Shakoor，但否認知其去載運贓物云云，然據被
　　告 Shakoor與原告甲○之電話內容，被告 Shakoor已承認是用葉安仁之車去偷東
　　西，而被告葉安仁亦曾與原告乙○等二人達成和解，同意賠付五萬元，然葉安仁
　　僅賠償八千元，經原告二人至其住處找葉安仁理論，其岳母連蓮枝為息事寧人，
　　同意幫葉安仁賠付其餘四萬二千元，並簽發四張金額八千元，一張金額為一萬元
　　之本票交予原告二人，亦據連蓮枝在警訊中供明在卷，雖連蓮枝事後翻供，改稱
　　係因原告二人找友人去毆打葉安仁，不得已才答應簽發本票替葉安仁償還云云，
　　然據証人SAID証稱渠曾與原告二人同赴葉安仁住處，並未聯手毆打葉安仁，且如
　　連蓮枝係遭原告二人恐嚇而簽發本票，則其自可報警，何以仍按期支付票款三萬
　　二千元，足証其在警訊中所供係屬真實，其事後翻供乃迴護葉安仁之詞，葉安仁
　　若非知悉被告 Shakoor借用其車去竊取原告乙○二人之物品，何須同意賠償金錢
　　？故其辯解，亦不足採，況被告二人因此所涉之刑責部分，亦經法院判處被告有
　　罪在案，堪信原告之主張為真實。被告二人故意不法侵害原告二人之財產權，則
　　原告依據侵權行為法則請求被告二人負賠償責任，於法自屬有據。
四、按因故意或過失，不法侵害他人之權利者，負損害賠償責任，民法第一百八十四
    條第一項定有明文。本件原告主張其遭竊取之藝品、服飾總價值為三十一萬零八
    百五十元，扣除被告葉安仁已給付四萬元，尚損失二十七萬零八百五十元，惟查
    ，原告就其所列出之失竊物品，雖主張係向莫哈曼國際貿易有限公司所購，並經
    該公司負責人汪麗芳到庭証明屬實，然據証人汪麗芳所証稱，原告所列估價單上
    之物品，因時間久遠，已找不到進口報單，就價格部分而言，新貨與庫存貨之價
　　格相差甚多等語 (見本院卷第三九頁) ，故顯然証人汪麗芳就原告失竊之物品之
　　價值，亦無法正確估計其價值，而僅憑原告所列之估價單上之記載，亦無法確認
　　其藝品係屬新貨或庫存舊貨，本院斟酌被告葉安仁所表示系爭貨物僅值八萬元及
　　原告所失竊多數為藝品，缺乏一般交易市場上之公定價格，認應以估價單所列價
　　格之七折計算即二十一萬七千五百九十五元，較符合一般交易價格且接近原告購
　　入之成本，再扣除葉安仁已償付之四萬元，故原告主張所受損害逾十七萬七千五
　　百九十五元部分，因缺乏具體事証可資証明，不應准許。
五、綜上所述，原告二人請求被告二人連帶給付十七萬七千五百九十五元部分，應予
　　准許，逾此部分之請求，不應准許。
據上論結，本件原告之訴為一部有理由、一部無理由，依民事訴訟法第四百六十三條
、第三百八十五條第一項前段、第七十九條但書、第八十五條第二項，判決如主文。
中　　　華　　　民　　　國　　九十一　　年　　一　　月　　　　九　　　　日
　　　　　　　　　　　　　　　　　民事第四庭
　　　　　　　　　　　　　　　　　　　審判長法　官　李　瓊　蔭
　　　　　　　　　　　　　　　　　　　　　　法　官　林　金　吾
　　　　　　　　　　　　　　　　　　　　　　法　官　張　　　蘭
右正本係照原本作成。
不得上訴。
中　　　華　　　民　　　國　　九十一　　年　　一　　月　　　　十　　　　日
　　　　　　　　　　　　　　　　　　　　　　書記官　應　瑞　霞
